【裁判字號】    99,交聲,3965
【裁判日期】    991115
【裁判案由】    聲明異議
【裁判全文】
臺灣臺中地方法院交通事件裁定        99年度交聲字第3965號
原處分機關  交通部公路總局臺中區監理所
異  議  人
即受處分人  甲○○
上列受處分人因違反道路交通管理處罰條例案件，對於交通部公
路總局臺中區監理所民國99年10月26日所為之處分（原處分：中
監違字第裁60－HD0000000號裁決書），聲明異議，本院裁定如
下：
    主  文
原處分關於罰鍰新臺幣參萬元部分撤銷。
甲○○上開撤銷部分不罰。
    理  由
一、聲明異議意旨略以：依據行政罰法第26條規定，一行為同時
    觸犯刑事法律及違反行政法上義務規定者，依刑事法律處罰
    之。異議人即受處分人（下稱受處分人）業經臺灣臺中地方
    法院檢察署檢察官為緩起訴處分，並已繳納新臺幣（下同）
    45,000元在案，而監理機關另要向受處分人處罰行政罰鍰30
    ,000元，並執行吊扣駕照，實無再一事二罰處行政罰之必要
    ，請撤銷行政罰鍰30,000元，以維持公平正義原則等語。
二、經查：
  (一)按汽車駕駛人，駕駛汽車經測試檢定有酒精濃度超過規定
      標準者，處15,000元以上60,000元以下罰鍰，並當場移置
      保管其車輛及吊扣其駕駛執照1 年；汽車駕駛人有飲酒後
      其吐氣所含酒精成份超過每公升0.25毫克以上者，不得駕
      車，道路交通管理處罰條例第35條第1項第1款及道路交通
      安全規則第114條第2款分別定有明文。復按汽車駕駛人，
      有第35條第1項第1款規定之情形者，應接受道路交通安全
      講習，道路交通管理處罰條例第24條第1項第2款亦有明定
      。茲本件受處分人甲○○確有上開酒後駕車且經酒精濃度
      測試值為0.55MG/L之違規事實，不僅為其所是認，並有舉
      發違反道路交通管理事件通知單影本1 紙在卷可憑，故原
      處分機關所為處分原無不合。
  (二)惟按民國94年2月5日公佈、95年2月5日施行之行政罰法第
      26條第1 項規定：「一行為同時觸犯刑事法律及違反行政
      法上義務規定者，依刑事法律處罰之，但其行為應處以其
      他種類行政罰或得沒入之物而未經法院宣告沒收者，亦得
      裁處之」，又同條第2 項規定：「前項行為如經不起訴處
      分或為無罪、免訴、不受理、不付審理之裁判確定者，得
      依違反行政法上義務規定裁處之」，則受處分人上開酒後
      駕車行為，即係一行為同時觸犯刑法第185條之3之公共危
      險罪與道路交通管理處罰條例第35條第1項第1款之酒醉駕
      車之行政罰，依上開規定，自應依刑事法律之刑法第185
      條之3 規定處罰。而受處分人此次酒後駕車之行為，業經
      臺灣臺中地方法院檢察署檢察官以97年度速偵字第3132號
      為緩起訴處分，其期間為2 年，受處分人應於收受執行緩
      起訴處分命令通知書之日起3 個月內，向財團法人臺灣更
      生保護會臺中分會支付40,000元。又受處分人在上開緩起
      訴處分期間內因未依緩起訴條件履行，經檢察官以98年度
      撤緩字第106 號撤銷緩起訴處分，並以98年度撤緩偵字第
      158 號向本院聲請簡易判決處刑，經本院以98年度沙交簡
      字第372 號判處拘役50日確定等情，有上揭緩起訴處分書
      、撤銷緩起訴處分書、臺灣高等法院被告前案紀錄表及本
      院98年度沙交簡字第372號簡易判決各1份在卷可稽。另揆
      諸行政罰法第26條之立法理由所示：一行為同時觸犯刑事
      法律及違反行政法上義務規定時，由於刑罰與行政罰同屬
      對不法行為之制裁，而刑罰之懲罰作用較強，故依刑事法
      律處罰，即足資警惕時，實無為一事二罰再處行政罰之必
      要。且刑事法律處罰，由法院依法定程式為之，較符合正
      當法律程式，應予優先適用。但罰鍰以外之沒入或其他種
      類行政罰，因兼具維護公共秩序之作用，為達行政目的，
      行政機關仍得併與裁處等情。據此，道路交通管理處罰條
      例第35條所規定之罰鍰處分，應屬行政罰法法理中對於過
      去違反義務行為處罰之秩序罰，其目的與刑事制裁所欲達
      到保護交通安全之目的相同，則以前開刑事判決所為依刑
      事法律處罰之制裁已足，無重複處罰之必要，故本件既已
      依懲罰作用較強之刑事法律制裁後，即無再依行政罰為相
      同處罰之必要。基此，受處分人上述酒後駕車違規之情事
      ，其違反行政法上義務而受罰鍰30,000元之處罰，依行政
      罰法第26條第1 項前段規定，即應依刑事法律處罰之，不
      再援依上揭道路交通管理處罰條例等規定裁罰之。至於原
      處分機關依道路交通管理處罰條例第35條第1項第1款規定
      ，裁處受處分人吊扣駕駛執照12個月及施以道安講習之其
      他種類行政裁罰部分，於法則無不合。
三、綜上所述，原處分機關以受處分人酒醉駕車之行為，依道路
    交通管理處罰條例第35條第1項第1款規定，裁處受處分人罰
    鍰30,000元之處分為不當，受處分人之異議為有理由，自應
    由本院將原處分關於罰鍰30,000元部分撤銷，並為如主文第
    2 項對受處分人為不罰之諭知，以資適法。至原處分機關另
    裁處受處分人吊扣駕駛執照12個月及施以道安講習部分，於
    法並無違背，且依受處分人聲明異議意旨，亦僅就原處分機
    關所處罰鍰部分請求撤銷，此部分之處分自非屬本院應予審
    究之範圍，併此敘明。
四、據上論斷，應依道路交通管理處罰條例第87條第2項，道路
    交通事件處理辦法第19條前段，裁定如主文。
中    華    民    國    99    年    11    月    15    日
                      交通法庭  法  官  楊文廣
上正本證明與原本無異。
如不服本裁定，應於送達後五日內，向本院提出抗告狀。
                                書記官  陳靖騰
中    華    民    國    99    年    11    月    15    日

司法院資訊處製作；財團法人民間司法改革基金會備份。
